臺灣高等法院臺中分院刑事判決　　　　100年度上易字第370號
上　訴　人
即　被　告　王建友
上列上訴人即被告因侵占案件，不服臺灣臺中地方法院99年度易
字第3881號，中華民國100年1月21日第一審判決（起訴案號：臺
灣臺中地方法院檢察署99年度偵字第20551號），提起上訴，本
院判決如下：
    主  文
上訴駁回。
王建友緩刑貳年。
    事  實
一、王建友係設於臺中市○○區○○路2段51號7樓B1室之奧斯丁
    數位多媒體股份有限公司（下稱奧斯丁公司）之負責人。王
    建友代表奧斯丁公司於民國98年12月28日，向格上汽車租賃
    股份有限公司（下稱格上租賃公司）承租車牌號碼8913-TT
    號、9492-TT號自用小貨車2輛（價值共計新臺幣【下同】
    1,264,558元），約定車牌號碼8913-TT號自用小貨車之租賃
    期限自99年1月4日起迄102年1月3日止，每月租金20,200元
    （含稅，不含稅為19,238元），車牌號碼9492-TT號自用小
    貨車之租賃期限自99年1月12日至102年1月11日，每月租金
    為20,200元（含稅，不含稅為19,238元）。王建友明知上開
    2輛自用小貨車係其以奧斯丁公司負責人身分代表奧斯丁公
    司向格上租賃公司所承租而來，僅有依租賃契約之約定占有
    、使用上開2輛自用小貨車之權限，而於繳付3期租金（共計
    121,200元）後，因奧斯丁公司營運發生問題而對外積欠債
    務，竟於99年5月14日前某日，與其胞兄即奧斯丁公司之董
    事王建忠（未據起訴）共同基於意圖為自己不法所有之犯意
    聯絡，變易持有為所有之意思，將該2輛自小貨車侵占入己
    ，並接續於下述期日將上開2輛自用小貨車交付與他人：
  (一)於99年5月14日某時許，王建忠先以電話聯絡王建友，經王
    建友同意後，由王建忠在臺中市○○區○○路2段51號與大
    進街口，將車牌號碼8913-TT號自用小貨車，交與某姓名、
    年籍不詳之林姓成年男子以作為債務之擔保。
  (二)於同年月16日某時許，王建友、王建忠共同前往位於臺中縣
    烏日鄉○○路○段509號之大榮當舖，將車牌號碼9492-TT號
    自用小貨車上之2面84吋液晶螢幕典當予上開大榮當舖，連
    同車牌號碼9492-TT號自用小貨車一併交與大榮當鋪後，取
    得600,000元融資款以清償奧斯丁公司對外積欠之債務。
    嗣因奧斯丁公司未繼續繳納上揭2自小貨車租金，經格上租
    賃公司函催及前往奧斯丁公司進行查訪，始發現奧斯丁公司
    已關閉，而查悉上情。
二、案經格上租賃公司訴由臺灣臺中地方法院檢察署檢察官偵查
    起訴。
    理  由
壹、證據能力說明：
    按刑事訴訟法第159條之5規定，被告以外之人於審判外之陳
    述，雖不符刑事訴訟法第159條之1至第159條之4之規定，而
    經當事人於審判程序同意作為證據，法院審酌該言詞陳述或
    書面陳述作成時之情況，認為適當者，亦得為證據。當事人
    、代理人或辯護人於法院調查證據時，知有第159條第1項不
    得為證據之情形，而未於言詞辯論終結前聲明異議者，視為
    有前項之同意。觀之上開規定之立法意旨，乃在於傳聞證據
    未經當事人之反對詰問予以核實，原則上先予排除。惟若當
    事人已放棄反對詰問權，於審判程序中表明同意該等傳聞證
    據可作為證據；或於言詞辯論終結前未聲明異議，基於尊重
    當事人對傳聞證據之處分權，及證據資料愈豐富，愈有助於
    真實發見之理念，且強化言詞辯論主義，使訴訟程序得以順
    暢進行，上開傳聞證據亦均具有證據能力。查本案下列引為
    證據之資料並未經檢察官及被告於言詞辯論終結前聲明異議
    ，本院審酌上開證據資料製作時之情況，尚無違法不當及證
    明力明顯過低之瑕疵，亦認為以之作為證據應屬適當，揆諸
    前開規定，自均有證據能力。
貳、實體方面：
一、訊據上訴人即被告王建友（下稱被告）固坦承其係奧斯丁公
    司之負責人，且代表奧斯丁公司與格上租賃公司承租車牌號
    碼8913-TT、9492-TT號自用小貨車2輛等情，惟辯稱奧斯丁
    公司之業務均係由其胞兄即董事王建忠處理，其僅係事後獲
    告知，其無侵占車輛之犯意，然其既係奧斯丁公司之負責人
    ，願負全責與格上租賃公司解決等語。惟查，上開犯罪事實
    ，業據被告於偵查中及原審理時坦承不諱，並經證人即格上
    租賃公司職員胡依雯結證屬實（參偵卷第31頁）。且查：王
    建忠確於99年5月16日將車牌號碼9492-TT號自用小貨車交付
    與大榮當鋪，並獲王建友之同意而代簽名於當票，而典當該
    車輛所裝設之液晶螢幕並借款60萬元乙節，業據證人黃崑貞
    於偵查中（參偵卷第48頁以次），及證人王建忠於偵查及本
    院審理時結證明確（參偵卷第33、50、51頁；本院卷第54至
    57頁）；再被告於原審審理時亦供稱：大榮當鋪表示要將借
    款清償後，車子才會歸還其等等語（參原審卷第22頁），且
    觀之告訴人格上租賃公司及被告分別提出之上揭租賃車輛照
    片（參本院卷第37、38、43至45頁），該車輛所裝設之液晶
    螢幕雖均附著於後車斗外部，然該液晶螢幕既係加裝於車輛
    外部，其即非全然無法拆卸，如被告確無意以車輛為擔保，
    自可卸下液晶螢幕以供典當，而無需一併將車輛交付與當舖
    ；再證人王建忠於警詢及偵查中均明確證稱，的確係因積欠
    融資公司債務而將車牌號碼8913-TT號自用小貨車，交與某
    姓名、年籍不詳之林姓成年男子以作為債務之擔保等語（參
    偵卷第50、60至65頁）；據上足見，被告等人典當該車輛所
    裝設之液晶螢幕時乃一併將車牌號碼9492-TT號自小貨車作
    為向大榮當鋪融資60萬元之擔保品，及因積欠債務而將車牌
    號碼8913-TT號自用小貨車交付他人作為債務擔保之事實，
    應堪認定。至王建忠嗣於本院審理時雖改證稱，被告均係事
    後獲告知等語，然查被告迄至99年10月間均擔任奧斯丁公司
    之董事長，此為被告所不爭，且有公司基本資料查詢乙份在
    卷可憑（參偵卷第15頁），是被告對公司營運及財務狀況，
    斷無不知之理；且被告與王建忠係共同經營奧斯丁公司，二
    人復為兄弟關係，則王建忠處理上開2輛自小貨車等過程，
    亦無不與被告協商獲取其同意之可能，王建忠上開證述內容
    不無迴護被告之情，為本院所不採。此外，復有車輛租賃契
    約書、付款方式變更協議書、臺北北安郵局第000206號存證
    信函、回執及退件影本、奧斯丁公司營業登記資料公示查詢
    資料、公司基本資料查詢各1份、汽車新領牌照登記書、客
    戶交車確認表、車牌號碼8913-TT、9492-TT號車輛客戶訪視
    報告各2份、臺中市警察局刑事警察大隊受理刑事案件報案
    三聯單、受理各類案件紀錄表、刑事案件報案證明申請書臺
    中市警察局E化案號P099104PL40G092號調查資料、臺中市政
    府警察局烏日分局100年3月24日中市烏警字第1000006226號
    函送之當票影本各1份等附卷可參。本案事證明確，被告上
    揭犯行，洵堪認定，應依法論科。
二、核被告所為，係犯刑法第335條第1項侵占罪。本案上揭2輛
    自小貨車均係由王建忠交與林姓男子及大榮當鋪，為被告所
    自承，且經王建忠證述在卷，是被告與王建忠就上開犯行，
    有犯意聯絡及行為分擔，為共同正犯。按刑法上之接續犯，
    係指以單一行為，經數個階段，持續侵害同一法益而言；如
    數行為於同時同地或密切接近之時地實施，侵害同一之法益
    ，各行為之獨立性極為薄弱，依一般社會健全觀念，在時間
    差距上，難以強行分開，在刑法評價上，以視為數個舉動之
    接續施行，合為包括之一行為予以評價，較為合理，則屬接
    續犯，而為包括之一罪（最高法院70年度臺上字第2898號、
    86年度臺上字第3295號判例意旨參照）。被告起意侵占後接
    續將2輛自小貨車交與他人作為債務及典當之擔保，時間緊
    接，侵害同一被害人之財產法益，被告應係在一個侵占犯罪
    決意下，利用時、空密接狀態所為單一侵占犯罪行為之2個
    舉動接續實施，且侵害同一法益，為接續犯，僅應受1次之
    刑法評價。本件被告侵占2輛自小貨車其各行為之獨立性極
    為薄弱，依一般社會健全觀念，在時間差距上，尚難以強行
    分開，在刑法評價上，應視為數個舉動之接續施行，而屬包
    括一罪之接續犯，是被告2次交付車輛之舉動，應認係接續
    犯之單純一罪。
三、原審因認被告上揭犯行，事證明確，適用刑法第28條、第33
    5條第1項，刑法施行法第1條之1第1項、第2項前段，並審酌
    被告因奧斯丁公司經營不善，入不敷出，積欠多筆債務，其
    為解決債務問題，乃起意侵占，將車輛交與他人供作擔保及
    典當取得借款，致告訴人格上公司損失高達1,264,558元，
    被告犯後雖有悔意，然於原審辯論終結前仍未能與告訴人達
    成和解，賠償告訴人之損失，及被告為高工畢業之智識程度
    等一切情狀，量處有期徒刑8月。核其認事用法並無違誤，
    量刑亦屬妥適。被告上訴意旨否認犯罪，指摘原判決不當，
    為無理由，其上訴應予駁回。末查，被告前未曾受有期徒刑
    以上刑之宣告，有臺灣高等法院被告前案紀錄表1份在卷可
    佐，其係一時短於思慮，致罹刑章，惡性尚屬輕微，且於本
    院審理過程中已積極洽商並取回典當之車牌號碼9492-TT 號
    自小貨車交還與被害人格上租賃公司（參本院卷第64至66
    頁附被告陳報狀及格上租賃出具之還車確認表影本），態度
    尚稱良好，其經此偵審教訓當益知戒慎而無再犯之虞，本院
    認前之宣告刑，以暫不執行為適當，併予宣告緩刑2年，以
    勵自新。
據上論斷，應依刑事訴訟法第368條，刑法第74條第1項第1款，
判決如主文。
本案經檢察官鍾宗耀到庭執行職務。
中    華    民    國   100    年    5     月    17    日
            刑事第二庭  審判長法  官  邱  顯  祥
                              法  官  張  國  忠
                              法  官  王  鏗  普
以上正本證明與原本無異。
不得上訴。
                              書記官  詹  雅  婷
中    華    民    國   100    年    5     月    17    日